【裁判字號】    90,交聲,440
【裁判日期】    900814
【裁判案由】    違反道路交通管理處罰條例聲明異議
【裁判全文】
臺灣臺北地方法院交通事件裁定          九十年度交聲字第四四０號
    異議人即
    受處分人  甲○○
右列受處分人因違反道路交通管理處罰條例案件，對於臺北市交通事件裁決所中華民
國九十年五月七日所為之處分（原處分案號：北市裁三字第裁二二－ＡＢＶ五三四九
一二號），聲明異議，本院裁定如左：
        主      文
原處分撤銷。
甲○○汽車駕駛人，裝用測速雷達感應器，處銀元肆佰元（即新台幣壹仟貳佰元）罰
鍰。扣案感應器壹只沒入之，並記違規點數壹點。又裝用測速雷達感應器應歸責於汽
車所有人，並吊扣車牌ＢＪ－五二二八號自用小客車汽車牌照壹個月。
        理      由
一、按汽車駕駛人，裝用測速雷達感應器者，處銀元四百元以上八百元以下（即新台
    幣【下同】一千二百元以上二千四百元以下）罰鍰，其感應器沒入之，行為時道
    路交通管理處罰條例第四十條第一項定有明文；又前項行為，如應歸責於汽車所
    有人者，並吊扣其汽車牌照一個月，同條例同條第二項亦定有明文。再汽車駕駛
    人，駕駛汽車違反道路交通管理處罰條例第四十條第一項規定者，除應依該條所
    規定之罰鍰處罰外，並記違規點數一點，道路交通管理處罰條例第六十三條第一
    項第一款亦定有明文。
二、本件受處分人即異議人甲○○為車牌ＢＪ－五二二八號自用小客車所有人，明知
    汽車如裝用可「直接」或「間接」方式偵測感應測速雷達，能預先偵知警察使用
    雷達測速之訊號，及時減速慢行以規避交通勤務警員之取締，竟在其所有上開自
    用小客車上裝用俗稱「香菇頭」之測速雷達感應器一只，以逃避違規行為之取締
    。嗣於九十年二月二十四日晚上十一時四十分許，甲○○駕駛上開自用小客車，
    行經台北市○○○路、西園路口時，為台北市政府警察局萬華分局交通分隊警員
    乙○○攔檢當場查獲，並以受處分人有違反行為時道路交通管理處罰條例第四十
    條第一項規定之行為掣單舉發，並當場將受處分人所裝用之上開測速雷達感應器
    一只扣案。嗣受處分人於舉發違反道路交通管理事件通知單所定應到案日期前申
    訴，原處分機關函請舉發機關調查結果，仍認受處分人有上開違規行為，乃依行
    為時道路交通管理處罰條例第四十條第一項之規定，於九十年五月七日裁處受處
    分人一千二百元罰鍰。
三、按依本細則第四十八條第一項辦理經繳納罰鍰結案後逾二十日不得再提出異議，
    修正後違反道路交通管理事件統一裁罰標準及處理細則第五十八條第二項定有明
    文，本件受處分人雖於九十年三月二日繳納罰鍰，惟其於九十年三月九日具申訴
    紀錄表向原處分機關申訴，原處分機關函請舉發機關調查結果，仍認有右開違規
    行為，於九十年五月七日以北市裁三字第裁二二－ＡＢＶ五三四九一二號裁決書
    裁處受處分人罰鍰一千二百元，受處分人於收受裁決書後，隨即提出聲明異議，
    因受處分人於繳納罰鍰後未逾二十日即向原處分機關表示不服，尚難認受處分人
    繳納罰鍰逾二十日不得再提出異議，合先敘明。
四、本件經傳喚受處分人未到庭，依其聲明異議意旨略以：以取締方式無法達到降低
    事故發生率，且閃電保鏢警示器是接收業者自行裝設的訊號發射器，用以警告駕
    駛人道路狀況及合法行車速度，此較警察機關設置大型標語更能提高行車安全，
    非屬道路交通管理處罰條例第四十條第一項所稱「測速雷達感應器」云云，然查
    ：
（一）立法院第一屆第七十七會期第二十次會議議案關係文書（五）載明：第四十條
      增訂「汽車裝用測速雷達感應器者」之處罰規定，因近幾年來，甚多汽車裝用
      測速雷達之偵測器，因其能預先偵知警察雷達測速之訊號，及時降低行速，以
      逃避交通稽查人員之取締。故於無雷達測速稽查之處，得以安心高速行駛，肆
      虐違規超速而不虞取締，對交通安全之危害殊甚，亟須設法戢制。查上項測速
      雷達之偵測器，因不計發射電波性能，不能依據動員時期電信（子）器材管制
      辦法加以取締，另依交通部七十一年十月二十九日交路（七一）字第二四六七
      號函解釋，並不能引用道路交通管理處罰條例第十六條第二款之規定處罰，故
      目前對於裝用上項器材任意超速妨害交通安全者，尚乏任何法令可予取締處罰
      。且該項器材，無其他使用價值，為專用偵測雷達測速性質，為防止繼續使用
      ，危害交通安全起見，並規定沒入之。又道路交通管理處罰條例第四十條修正
      理由之說明亦同上，此有立法院議事處九十年四月十日（九０）台立議字第一
      一四三號函附上開關係文書審查報告有關增訂「汽車裝用測速雷達感應器」之
      處罰規定及立法理由摘錄影本在卷為憑。由上可知，「汽車裝用測速雷達感應
      器」究僅限於「直接」預先偵知警察雷達測速之訊號，或亦包括接收感應廠商
      之發射器而「間接」偵知警察雷達測速之訊號﹖不無疑問，惟參酌事後交通部
      八十六年十月七日交路（八六）字第０四六三六五號函釋：本案依立法院第一
      屆第七十三會期交通、內政、司法三委員會第一次聯席會議前內政部鄭次長水
      枝之說明：「該項器材．．．，為專門偵測雷達測速性質」，故只要汽車所有
      人裝置電子設備具有「偵測感應」得知交通警政機關為偵測駕駛人行車速度所
      裝設之雷達測速器處所之功能，而使違規超速者，能於該路段減速，達逃避取
      締目的之器具，即為上開條文所指「測速雷達感應器」。至於該器具或因廠商
      設計方法有別，但均不因其係採「直接」或「間接」方式偵測感應測速雷達，
      而改變其具感應偵測雷達測速性質之事實，故本案譯君於汽車點煙器所裝之感
      應器，當依道路交通管理處罰條例第四十條規定處罰鍰並沒入，此亦有上開函
      影本附卷可考，因上開立法院第一屆第七十七會期第二十次會議議案關係文書
      ，並未特別排除「間接」方式偵測感應測速雷達，事後交通部復作補充解釋，
      顯然立法目的應無論「直接」、「間接」方式偵測感應測速雷達均屬道路交通
      管理處罰條例第四十條第一項之「測速雷達感應器」無誤，否則，以當今社會
      「香菇頭」氾濫，如「測速雷達感應器」不包括「間接」方式偵測感應測速雷
      達，則立法目的將蕩然無存。
（二）本件受處分人所有扣案之感應器一只，因舉發警員當場攔停後，請受處分人熄
      火再開，感應器會發出「請繫上安全帶、開車請不要超速」等警示語，表示感
      應器功能正常，此業據舉發警員楊明瑋到庭證述無訛，顯見扣案感應器功能應
      係正常，且受處分人自承扣案感應器係感應廠商所裝設於固定式雷達測速照相
      機附近之發射器，即俗稱「香菇頭」，屬「間接」方式偵測感應測速雷達。
（三）從而，受處分人既裝用「間接」方式偵測感應測速雷達器，無論受處分人裝用
      「閃電保鏢警示器」是否較能提高行車安全性﹖交通主管機關取締交通違規是
      否能發揮降低肇事率﹖均無礙扣案感應器一只屬於道路交通管理處罰條例第四
      十條第一項之「測速雷達感應器」。
五、綜上所述，受處分人確實有在其所有車號ＢＪ－五二二八號自用小客車上裝用測
    速雷達感應器之違規行為，原處分機關依行為時道路交通管理處罰條例第四十條
    規定裁處一千二百元罰鍰，固非無見，然受處分人違反道路交通管理處罰條例第
    四十條第一項規定之行為，其扣案感應器一只，依同條例同法條第一項後段規定
    應沒入感應器，依同條例同法條例二項規定，如應歸責於汽車所有人者，並吊扣
    其汽車牌照一個月，復依同條例第六十三條第一項第一款規定，尚須記違規點數
    一點，原處分漏未沒入扣案感應器，且因受處分人為右開車輛所有人，明知裝用
    測速雷達感應器係違反道路交通管理處罰條例之行為，仍恣意裝用，自屬應歸責
    於汽車所有人即受處分人，原處分漏未吊扣汽車牌照一個月，復未依法記違規點
    數，違規事實欄誤載「用測速雷達感應器如歸責汽車所有人吊扣汽車牌照一個月
    感應器沒入」，處罰主文欄僅記載「罰鍰新台幣一千二百元整」，舉發違反法條
    欄漏載道路交通管理處罰條例第四十條第一項、第六十三條第一項第一款規定等
    情，在在均有違誤，本件異議雖無理由，然原處分既有上述違誤，自應由本院撤
    銷原處分，以受處分人有違反行為時道路交通管理處罰條例第四十條第一項、第
    二項規定之行為，裁處受處分人銀元四百元（即一千二百元），並將扣案感應器
    一只沒入之，復吊扣「ＢＪ－五二二八」號自用小客車之汽車牌照一個月，且依
    同條例第六十三條第一項第一款規定，並予記違規點數一點，如主文第二項所示
    ，以資適法。
據上論斷，應依道路交通案件處理辦法第二十條前段，裁定如主文。
中      華      民      國    九十      年      八      月     十四     日
                                      臺灣臺北地方法院交通法庭
                                          法  官  李  麗  玲
右正本證明與原本無異。
如不服本裁定，應於裁定送達後五日內向本院提出抗告狀。
                                          書記官  江  虹  儀
中      華      民      國    九十      年      八      月      十五    日


司法院資訊處製作；財團法人民間司法改革基金會備份。
